臺灣士林地方法院民事判決　　　　　　　　96年度簡字第27號
原　　　告　光宇水電工程有限公司
法定代理人　乙○○
訴訟代理人　戊○○
被　　　告　元日工程有限公司
法定代理人　甲○○
訴訟代理人　丙○○
上列當事人間給付工程款事件，本院於民國96年4 月4 日言詞辯
論終結，判決如下：
    主  文
被告應給付原告新台幣貳拾玖萬壹仟伍佰元，及自民國九十五年
一月五日起至清償日止，按週年利率百分之五計算之利息。
訴訟費用新台幣肆仟陸佰元由被告負擔。
本判決得假執行。
    事實及理由
壹、程序方面：
    被告經合法通知，未於最後言詞辯論期日到場，核無民事訴
    訟法第386 條各款所列情形，爰依原告之聲請，由其一造辯
    論而為判決。
貳、實體方面：
一、本件原告起訴主張：緣訴外人台灣萊雅股份有限公司（以下
    簡稱萊雅公司）向遠雄國際金融中心租用辦公室，租期屆滿
    應將辦公室回復原狀歸還出租人，被告於民國96年7 月間以
    新台幣（以下同）1,783,270 元承攬上開土木及水電空調等
    復原工程（以下簡稱系爭工程），並將其中水電空調部分以
    363,500 元轉包予原告，工程於94年9 月完工，原告遂於94
    年9 月12日開立號碼為HU00000000號（品名：遠雄國際中心
    5 、6 樓水電消防資訊等拆除復原工程，金額22萬元）、HU
    00000000（品名：遠雄國際中心5FA 區前段照明及空調追加
    工程，金額143,500 元）之統一發票予被告請領工程款，被
    告於94年10月12日開立面額72,000元之支票予原告後，餘款
    291,500 元，以系爭工程未經業主驗收合格為由，一再延拖
    ，惟經原告向業主詢問何時得驗收結案，業主告知系爭工程
    已驗收合格，尾款亦於95年1 月5 日由被告領訖。爰依承攬
    契約之法律關係，訴請被告給付前揭金額等語，並聲明：被
    告應給付原告291,500 元，及自95年1 月5 日起至清償日止
    ，按週年利率5%計算之利息。
二、被告未於最後言詞辯論期日到場，惟據其以前到庭聲明陳述
    略以：否認與原告間有承攬契約存在。不否認曾開立面額
    72,000元之支票予原告，然此為給付予原告之定金，且非針
    對系爭工程而給付等語置辯，並聲明：原告之駁回。
三、本件原告主張兩造間有承攬契約存在，並得請求承攬工程餘
    款，惟為被告所否認，則兩造爭執要旨厥為：(一)兩造間就系
    爭工程水電空調部分有無承攬契約存在？(二)系爭工程是否完
    工驗收？被告得否請求工程款？茲就上述爭點分述如下：
  (一)兩造間就系爭工程水電空調部分有無承攬契約存在？
    原告主張兩造間有承攬關係存在之事實，業據其提出統一發
    票2 件（第21頁）、票據平帳及查詢記錄表（第41頁）、現
    場主任工作日誌（第35頁至第36頁）、遠雄國際中心樓層施
    工缺失檢查單（第37頁至第39頁）等為證，且上開統一發票
    經本院向財政部台北市國稅局大同稽徵函詢被告是否持以申
    報進項稅額，經該所於96年3 月6 日以財北國稅大同營業字
    第0960002508號函覆稱被告申報94年9 月至10月營業稅進項
    憑證資料中確有原告開立之上開發票2 紙（第51頁至第53頁
    ）。參以證人丁○○於本院96年4 月4 日到庭證稱：「我之
    前是在遠雄國際中心管理委員會擔任機電組長，一直做到94
    年12月底，工程水電空調工程是原告、被告都有來申請，元
    日是做木工部分，原告是拆機電，我在現場看到原告做拆機
    電復原工作，因為我們是大樓外面管理人員，如果有施工會
    到現場去看」等語（第60頁），證人己○○則證稱：「我們
    是大樓僱請人員，有工程我們必須到現場，工程施作過程我
    都有在現場，現場承包商應該是被告公司還有原告公司，被
    告公司是負責天花板復及牆壁油漆，原告公司是負責電器方
    面事情」等語（第61頁），另證人庚○○證稱：「我在遠雄
    國際中心擔任機電管理員，工程承包商是元日及光宇公司，
    元日負責土木工程，光宇是負責水電工程」等語（第62頁）
    ，應認原告主張兩造間就系爭工程有承攬關係存在，屬信而
    有徵。此外，被告復未能舉證證明兩造間除系爭工程外，尚
    有其他工程契約存在而簽發定金支票並收取統一發票，則其
    空言否認，即屬無據。
  (二)系爭工程是否完工驗收？被告得否請求工程款？
    復按，「報酬應於工作交付時給付之，無須交付者，應於工
    作完成時給付之。」民法第505 條第1 項定有明文。關於系
    爭工程驗收日期，經本院函詢訴外人萊雅公司，經該公司於
    96年3 月16日函覆稱：「本公司係於民國94年7 月間委託元
    日工程有限公司拆除前承租標的物（即台北市○○路○ 段
    200 號5 樓、6 樓及8 樓）之所有裝潢設施等工程。系爭工
    程約於94年10月底辦理驗收；本公司已於95年1 月5 日給付
    尾款予元日工程有限公司」等語（第56頁），並據證人丁○
    ○於本院96年4 月4 日到庭證稱：「驗收我有去看現場，台
    灣萊雅公司沒有派人去現場，我只是看他們有無回復原狀，
    我有去看點交，但不是我點交，本件驗收我有發現沒有回復
    原狀且有開缺失單給對方，開缺失單後對方有補正缺失……
    我知道最後有做驗收」等語（第60頁），證人己○○則證稱
    ：「系爭工程驗收時我有參與，第1 次驗收時間不記得，驗
    收狀況如有問題會告訴他們要加強，加強部分機電跟土木都
    有要加強，他們有補強……系爭工程最後有驗收完成」等語
    （第61頁），另證人庚○○證稱：「我參與是中間缺失補強
    驗收不是第1 次驗收工作，最後1 次驗收我沒有參與，缺失
    補強問題其水電及土木方面都有問題，系爭工程最後有驗收
    完成」等語綦詳（第62頁），應認系爭工程確已完工並經業
    主驗收無訛，依首揭法條規定，被告自應於承攬工作完成時
    給付承攬報酬予原告。
四、從而，原告依承攬契約之法律關係，請求被告給付工程款
    291,500 元，及自95年1 月5 日起至清償日止，按週年利率
    5%計算之利息，為有理由，應予准許。
五、本件係就民事訴訟法第427條第1項適用簡易程序所為被告敗
    訴之判決，依同第389 條第1 項第3 款規定，應依職權宣告
    假執行，另依職權確定訴訟費用額為4,600 元（裁判費2,
    980 元、證人旅費1,620 元）應由被告負擔。
六、本件判決基礎俱已臻明確，兩造其餘攻防方法及訴訟資料經
    本院審酌後，核與判決不生影響，無逐一論駁之必要，併此
    敘明。
七、據上論結，原告之訴為有理由，依民事訴訟法第436 條第2
    項、第385 條第1 項前段、第78條、第87條第2 項、第389
    條第1 項第3 款，判決如主文。
中　　華　　民　　國　　96　　年　　4 　　月　　18　　日
                  民事第二庭  法  官  陳玉曆
以上正本證明與原本無異。
如不服本判決，應於送達後20日內，向本院提出上訴狀並應記載
上訴理由，表明關於原判決所違背之法令及其具體內容與依訴訟
資料可認為原判決有違背法令之具體事實，如於本判決宣示後送
達前提起上訴者，應於判決送達後20日內補提上訴理由書（須附
繕本）。
中　　華　　民　　國　　96　　年　　4 　　月　　25　　日
                              書記官  蔡雨呈
